【裁判字號】    92,交訴,81
【裁判日期】    920909
【裁判案由】    公共危險
【裁判全文】
臺灣屏東地方法院刑事判決                          九十二年度交訴字第八一號
    公  訴  人  臺灣屏東地方法院檢察署檢察官
    被      告  丙○○
右列被告因公共危險案件，經檢察官聲請以簡易判決處刑（九十二年度偵字第二００
０號），因本院屏東簡易庭認為不宜以簡易判決處刑，移由本院刑事庭依通常程序審
理（九十二年度屏交簡字第一五四號），本院判決如左：
    主  文
丙○○駕駛動力交通工具肇事，致人受傷而逃逸，累犯，處有期徒刑拾月。
    事  實
一、丙○○於民國八十三年間，因違反肅清煙毒條例及麻醉藥品管理條例案件，經本
    院以八十三年度訴字第一九八號判決，分別判處有期徒刑三年、四月，並諭知應
    執行有期徒刑三年二月確定，於八十五年十二月二十四日入監執行，依指揮書應
    執行至八十九年二月十九日，於八十八年一月十八日縮刑假釋，執行另案因妨害
    兵役罪，經本院八十六年度易緝字第二三號確定判決所處拘役三十日之刑，於八
    十八年二月十七日拘役執行完畢出監，嗣上開有期徒刑假釋期滿，未經撤銷假釋
    而執行完畢，竟不知警惕，於九十二年三月七日晚間九時許，駕駛車號八Ｓ－四
    六０七號自小客車，由西往東沿屏東市○○路○段，即省道臺一線通過屏東市區
    ○路段，行經南下車道三九二．四公里處時，因故自後方追撞由甲○○駕駛，後
    座搭載乙○○之車號ＡＫＴ－五九六號重型機車，致該車人車倒地，甲○○、乙○○分別受有右膝挫傷、右膝瘀腫之傷害（傷害部分均未據告訴）。詎丙○○見
    狀，竟未停車檢視，猶基於逃逸之意思，逕駕車駛離現場。嗣為警據報於九十二
    年三月十四日上午九時十分許，通知前往屏東縣警察局交通隊到案。
二、案經屏東縣警察局屏東分局報告臺灣屏東地方法院檢察署檢察官偵查起訴。
    理  由
一、訊據被告丙○○於本院審理時，固坦承右揭時、地駕車行經現場時，因懷疑甲○○對其口出穢言而加速追上欲予理論，然就前揭公訴意旨指述之犯行，原自承：
    我叫他停下來，結果他沒有停下，我趕著要上班，結果有擦撞到他們（見本院卷
    第三十二頁訊問筆錄），嗣後又辯稱：我要轉走的時候，我有聽到那個女的「哎
    」了一聲，但我要轉走的時候，他們還騎在車上，我不知道我有沒有撞到她云云
    置辯（見本院卷第三十七頁審理筆錄）。惟查，前揭犯罪事實，除據被害人甲○○於警、偵訊中、被害人乙○○於警訊時指述綦詳，被告丙○○於警、偵訊中，
    亦已自承：我以為他辱罵我，我追上去要質問他，他可能沒聽到，我當時也趕著
    要上班，方向盤一打就擦撞到；（既然擦撞到，你為何沒有下車查看？）因為我
    趕上班等語（詳偵卷第九頁訊問筆錄）。此外，並有道路交通事故現場圖一份、
    道路交通事故調查報告(一)、(二)表、呈現上開被害人所駕機車左後方、被告所駕自
    小客車右前方保險桿因碰撞而受損之照片各一幀在卷可稽。衡情，以被告丙○○
    當時甫因故對甲○○心生不悅，並非偶然行經其車側，依常理，對甲○○所駕機
    車與自己座車之相對位置及互動關係，原已不能諉為毫無所悉，而其座車撞及上
    開機車之位置，復在右前車頭，為一般駕駛人主要視線範圍內，本件事故發生當
    時為晴天夜晚，現場路況、照明良好，地點亦非路口轉彎處，路中央復設有分向
    安全道，有前開道路交通事故調查報告表及現場圖在卷可參，猶無因轉彎或迴轉
    而須駕駛人轉頭將視線完全離開車前正常視野範圍之情事，足徵被告丙○○於本
    院審理時，推稱不知曾撞及甲○○、乙○○所騎乘機車，並造成渠等人車倒地云
    云，均與事實不符，顯係推諉卸責之詞，不足採信。又以機車之設計，因著重輕
    便及機動性，對騎乘之人身體安全之防護則明顯薄弱，於動力驅動行進中遭碰撞
    倒地時，該騎乘之人幾乎難以避免受到輕重不等之傷害，此眾所皆知之常識，自
    為被告丙○○右揭時地撞倒被害人甲○○、乙○○人車時所明知，乃其竟未停車
    察看，仍逕行駕車駛離，是其前揭犯罪事實，至堪認定。本件被告犯罪事證已臻
    明確，應依法論科。
二、按汽車係以汽油內燃機產生動力驅動之車輛，為刑法第一百八十五條之四所規定
    之動力交通工具。核被告丙○○所為，係犯刑法第一百八十五條之四肇事致人受
    傷而逃逸之公共危險罪。又被告丙○○於八十三年間，因違反肅清煙毒條例及麻
    醉藥品管理條例案件，經本院以八十三年度訴字第一九八號判決分別判處有期徒
    刑三年、四月，並諭知應執行有期徒刑三年二月確定，於八十五年十二月二十四
    日入監執行，依指揮書應執行至八十九年二月十九日，於八十八年一月十八日縮
    刑假釋，執行另案因妨害兵役罪，經本院八十六年度易緝字第二三號確定判決所
    處拘役三十日之刑，於八十八年二月十七日拘役執行完畢出監，嗣上開有期徒刑
    假釋期滿，未經撤銷假釋而執行完畢，有臺灣高等法院被告全國前案紀錄表、臺
    灣屏東地方法院檢察署刑案資料查註紀錄表及法務部被告在監在押查註紀錄表各
    一份在卷可按，其五年內再犯此有期徒刑以上之罪，應依累犯之規定，加重其刑
    。
三、查刑法公共危險罪所規範者，乃針對足以造成特定或不特定多數人死亡或身體健
    康受到傷害，及財物受損等嚴重後果等具有公共危險性之犯罪行為。刑法第一百
    八十五條之四肇事逃逸罪之為公共危險罪，其構成要件係以因行為人駕駛動力交
    通工具之前行為而肇事致人死傷之狀態為其特別情狀，而以行為人於該情狀下所
    為之「逃逸」行為為其構成要件行為。學說上固有以本條之立法目的在因車禍行
    為人負有救護傷者之義務，乃立此規定促其履行救護義務，認為於量刑時應審酌
    行為人車禍所致之危害，即車禍之程度等情，固非無見。惟本條之立法目的果在
    課予行為人以救護傷者之義務，則其前行為致人當場死亡者，顯無救護之可能，
    遑論能課此義務，與法條規定之內容即有矛盾，況因前行為而發生救護義務者，
    原已為刑法第十五條第二條、第二百九十四條所規定，立法者自無再疊床架屋之
    理。是以，本條既規定於社會法益罪章，其保護法益顯非僅針對被害人個人之生
    命、身體法益，而依其章名為公共危險，且與其並列之同條之一、之二、之三規
    定，均在避免行為所造成現實危險情狀，隨時有擴大而損及公眾往來交通安全之
    高度危險，其保護者自應包括前行為之被害人及其他用路人。蓋因科技發展，從
    事以操控動力交通工具為手段之交通行為，原有其對法益造成侵害之高度危險本
    質，僅因考量社會活動之需要，乃例外予以容許，是為「許容性之危險」，立法
    者並另制定嚴格之規範及秩序以控制其風險。然駕駛動力交通工具之人因自己先
    前故意或過失，甚至無過失而肇事所形成原本由正常規範所掌控之風險有失控之
    立即危險時，若未及時課予保持、控制危害不再繼續擴大之義務，任令肇事者因
    倉促逃竄而形成公眾生命、身體及財產受侵害之危險昇高，被害人復處於欠缺自
    我控制及原本依道路交通規範應與其他用路人共盡維護公眾往來秩序能力之狀態
    ，對於被害人生命、身體法益，甚至遺體尊嚴之保障，乃至於其他信賴正常道路
    交通規範用路人之安全，均形成高度危險之狀態，乃立法課予前行為之當事人有
    至少留在現場不得逃逸以減少危險昇高、擴大之義務，今行為人違反此一注意義
    務時，自應以其侵害本條規範保護目的，亦即其行為所形成公共安全受威脅之強
    度做為量刑之依據，從而，就行為人成立本罪情節輕重之認定，應著重於個案中
    行為人著手實施該為構成要件行為之逃逸行為的動機、手段，及所生危險高低，
    與社會公共安全法益受損害程度等節審度之，至於其前行為所造成法益損害之大
    小，如被害人受傷之程度甚或已經死亡等情，就該條文所規定構成要件而言，原
    僅具有客觀行為情狀之性質，矧依其具體情節，若已構成犯罪事實，原應另行論
    究其肇事行為之罪責，依刑法上「禁止雙重評價」之原則，猶不得重覆做為衡量
    本罪情節輕重之依據。爰審酌被告丙○○之年齡、品行、程識程度、犯罪前因懷
    疑遭被害人辱罵而心生不悅，乃見其倒地而不顧之犯罪動機、逃離現場置被害人
    於不顧之地點為人車往來頻繁之省道臺一線路段，對於公眾往來安全危害之情節
    、被害人甲○○、乙○○當時所受傷害輕微，因其犯罪而法益受侵害程度擴大之
    危險性有限，及其犯罪後雖與被害人甲○○書立和解書附卷，惟在本院審理時猶
    巧言飾卸，毫無悔意之犯後態度等一切情狀，量處如主文所示之刑，以資儆懲。
四、又前揭車號八Ｓ－四六０七號（起訴書誤載為八Ｓ－四六七０號）自用小客車為
    被告丙○○所有，有公路監理查註紀錄表一紙附卷可參（本院卷第十五頁），依
    前開論述並為被告丙○○供本件犯刑法第一百八十五條之四肇事逃逸罪，用以遂
    行、實施逃逸之構成要件行為所用之物，自為刑法第三十八條第一項第二款所規
    定得為沒收之標的。惟查，被告丙○○上開逃逸犯行，對於法益侵害擴大之危險
    性尚輕，已如前述，其本件犯罪雖符合累犯之要件，然以其前案犯罪態樣，並無
    藉車輛以為遂行犯罪工具之前科素行，有臺灣高等法院被告全國前案紀錄表、臺
    灣屏東地方法院檢察署刑案資料查註紀錄表各一份在卷可按，容難遽認有藉沒收
    處分剝奪其偶然犯罪所用之物以達預防法益受侵害之迫切性，今衡諸該自用小客
    車之價值、被告丙○○偶然以其為犯罪工具，對於法益侵害之程度，及預防手段
    之必要性，並權衡被告丙○○經濟狀況及對公共交易安全之影響，若就本件被告
    所有供犯罪用物為沒收之處分，與比例原則尚有未合，爰不另為沒收之諭知，附
    此敘明。
據上論斷，應依刑事訴訟法第四百五十二條、第二百九十九條第一項前段，刑法第一
百八十五條之四、第四十七條規定，判決如主文。
本案經檢察官何克昌到庭執行職務
中      華      民      國    九十二    年      九      月      九      日
                                     臺灣屏東地方法院交通法庭
                                         法  官  陳松檀
右正本證明與原本無異。
如不服本判決應於收受本判決後送達後十日內向本院提出上訴書狀，其未敘述上訴理
由者，並得於提起上訴後十日內向本院補提理由書狀（均須按他造當事人之人數附繕
本 ）「切勿逕送上級法院」
                                         書記官  張儷薾
中      華      民      國    九十二    年      九      月      九      日
附錄本判決論罪之法條：
中華民國刑法第一百八十五條之四
駕駛動力交通工具肇事，致人死傷而逃逸者，處六月以上五年以下有期徒刑。


司法院資訊處製作；財團法人民間司法改革基金會備份。
